臺灣臺北地方法院刑事判決　　　　　　 100年度易字第2470號
公　訴　人　臺灣臺北地方法院檢察署檢察官
被　　　告　陳志坤
　　　　　　郭品汝
　　　　　　黃金杰
上列被告等因賭博案件，經檢察官聲請以簡易判決處刑（99年度
偵字第13835 號），本院認不宜以簡易判決處刑，改行通常程序
審理，嗣被告就被訴事實為有罪之陳述，經本院告知簡式審判程
序意旨，並聽取公訴人及被告之意見後，本院裁定進行簡式審判
程序審理，並判決如下：
    主  文
陳志坤共同犯圖利聚眾賭博罪，處有期徒刑肆月，如易科罰金，
以新臺幣壹仟元折算壹日。扣案如附表所示之物均沒收。
郭品汝共同犯圖利聚眾賭博罪，處有期徒刑參月，如易科罰金，
以新臺幣壹仟元折算壹日。扣案如附表所示之物均沒收。
黃金杰共同犯圖利聚眾賭博罪，處有期徒刑參月，如易科罰金，
以新臺幣壹仟元折算壹日。扣案如附表所示之物均沒收。
    事  實
一、陳志坤、郭品汝、黃金杰共同基於意圖營利供給賭博場所、
    聚眾賭博及與不特定賭客對賭之犯意聯絡，自民國99年1 月
    間起，由陳志坤每月分別以新臺幣（下同）1 萬8000元、1
    萬5000元雇用郭品汝、黃金杰，先由陳志坤指示黃金杰出面
    承租位在臺北市中山區○○○路○ 段90巷10號1 樓之房屋（
    下稱「系爭房屋」）作為公眾得出入之賭博場所，供作對外
    招攬賭客之營業地點，並由黃金杰提供不知情之林志宗（業
    經檢察官為不起訴處分）開設之中國信託商業雙和分行帳號
    000000000000號帳戶（下稱「系爭帳戶」）供匯入（出）賭
    資（金）之用，陳志坤負責裝設股市資訊傳輸設備及供不特
    定多數人撥打電話下注之00-00000000 號室內電話，郭品汝
    則負責聯絡客戶及接單，其等共同以臺灣證券交易所發行之
    發行量加權股票指數（下稱「臺股期貨指數」）、個股指數
    之漲跌為計算標的，與欲參與賭博之人（下稱「賭客」）對
    賭財物而提供賭博場所。其賭博方式為：賭客撥打電話至上
    開地點下注，每口（每單位）為賭金100 元，以買賣臺股期
    貨指數為名義，選擇「做多」（賭指數上漲）或「做空」（
    賭指數下跌），惟陳志坤等人實際上並未下單至合法之期貨
    交易市場，亦未經由撮合而僅以當日臺股期貨指數漲跌作為
    結算輸贏之依據，自行與賭客對賭，依賭客下注買入時點之
    臺股期貨指數為基準指數，以賣出時或當日收盤之臺股期貨
    指數與基準指數相比較決定輸贏，再將差距之點數乘以100
    元計算輸贏之金額，以此不特定機率，與賭客對賭財物，並
    以系爭帳戶作為收取或交付賭金之用；亦即賭客下單做多（
    空），而臺灣期貨加權指數如賭客預期上漲（下跌），則以
    100 元乘以賭客下單時與賣出時之差額點數，即為賭客所贏
    款項；反之，賭客下單做多（空），而臺灣期貨加權指數未
    如賭客預期上漲（下跌），則以100 元乘以賭客下單時與賣
    出時之差額點數，即為賭客所輸款項，每筆交易，賭客無論
    輸贏，均需繳納300 元至500 元不等之手續費，共同以此方
    式聚眾在上開場所內賭博。嗣於99年4 月8 日11時20分許，
    經警方持本院核發搜索票前往上址執行搜索，並扣得如附表
    所示陳志坤、郭品汝所有供聚眾賭博之物品，始查悉上情。
二、案經內政部警政署刑事警察局移送臺灣臺北地方法院檢察署
    檢察偵查後聲請簡易判決處刑。
    理  由
壹、程序部分
一、按檢察官聲請以簡易判決處刑之案件，經法院認為有刑事訴
    訟法第451 條之1 第4 項但書之情形者，應適用通常程序審
    判之，同法第452 條定有明文。本件被告陳志坤、郭品汝、
    黃金杰被訴賭博案件，本院於調查後，認有刑事訴訟法第
    451 條之1 第4 項但書之情形，不宜以簡易判決處刑，爰依
    上開刑事訴訟法第452 條之規定，改用通常程序審判之。
二、本件被告3 人所犯係死刑、無期徒刑、最輕本刑為3 年以上
    有期徒刑以外之罪，其等於準備程序就前揭被訴事實為有罪
    之陳述（易字卷(二)第19頁背面），經告知簡式審判程序之旨
    ，並聽取其等與公訴人之意見後，本院認無不得或不宜改依
    簡式審判程序進行之處，爰依刑事訴訟法第273 條之1 第1
    項、第284 條之1 ，裁定本件進行簡式審判程序。又簡式審
    判程序之證據調查，依刑事訴訟法第273 條之2 之規定，不
    受同法第159 條第1 項審判外陳述排除之限制，再被告對於
    卷內之各項證據，均不爭執證據能力（易字卷(二)第22-25 頁
    ），故卷內所列之各項證據，自均得作為證據。
貳、實體部分
一、認定事實所憑證據及理由
    訊據被告陳志坤、郭品汝、黃金杰等3 人對前揭犯行均供承
    不諱（易字卷(二)第19頁背面），核與證人即系爭房屋出租人
    邵長鶴（偵卷第45-47 頁）、證人即賭客柯德明、潘詩錦、
    林若馨、鄭蕙芳、陳怡伶、陳是光、田宜臻（偵卷第52-77
    頁）於警詢時證述情節大致相符，並有系爭房屋租賃契約書
    （偵卷第48-51 頁）、本件案發查獲現場照片（偵卷第83-
    89頁）、中國信託商業銀行股份有限公司99年4 月21日函暨
    系爭帳戶歷史交易查詢報表（偵卷第135- 198頁）、內政部
    警政署刑事警察局扣押物品清單（偵卷第210-215 頁）在卷
    可稽，復有附表所示供聚眾賭博之物品扣案可佐，足認被告
    3 人之任意性自白與事實相符，應堪採信。本件事證明確，
    被告3 人前揭犯行均堪認定，應依法論科。
二、論罪科刑
  (一)按刑法第268 條之圖利供給賭博場所罪，本不以有形空間供
    公眾出入者為要件；該條所謂「提供賭博場所」，應指提供
    聯繫賭博意思之空間而言；該空間則應包括有形及無形者。
    以當下科技發達之時空觀之，倘經營者以某工具傳達賭博訊
    息，聯繫賭博之意思表示，形同以無形空間供人賭博，核亦
    與刑法第268 條之「提供賭博場所」之意相符。是以傳真或
    電話簽注號碼而賭博財物，與親自到場簽注而賭博財物，僅
    行為方式稍有差異，犯罪之可非難性不因此受影響（最高法
    院93年臺非字第214 號判決意旨參照）。又刑法之聚眾賭博
    罪，所稱「聚眾賭博」，係指聚集不特定人參與賭博之行為
    ，且縱未於現實上同時糾集多數人於同一處所，而係聚集眾
    人之財物進行賭博者，例如組頭以電話之方式供人簽賭之行
    為，亦屬之。又立法者針對特定刑罰規範之構成要件，已預
    設該犯罪行為之本質係持續實行之複數行為，具備反覆、延
    續之行為特徵，而將之總括或擬制為一個構成要件之集合犯
    行為，因其刑法評價上為構成要件之行為單數，認應僅成立
    一罪。則行為人基於概括之犯意，在密切接近之一定時、地
    持續實行之複次行為，倘依社會通念，於客觀上認為符合一
    個反覆、延續性之行為觀念者，於刑法評價上，即應僅成立
    一罪，學理上所稱「集合犯」之職業性、營業性或收集性等
    具有重複特質之犯罪均屬之，例如經營、從事業務、收集、
    販賣、製造、散布等行為概念者是（最高法院95年臺上字第
    1079號判決意旨參照）。本件之賭博場所，可供不特定多數
    人以電話簽賭臺股期貨指數，且被告陳志坤等3 人均無實際
    下單從事期貨交易，僅依臺股期貨指數之漲跌決定輸贏，顯
    係以偶然之事實決定輸贏，自屬在不特定公眾得出入之場所
    所為之博倖行為。至於所謂「意圖營利」，其名稱、用語或
    有多種，而「抽頭」乃經營賭場者對於參與賭博者收取一定
    金額或其他財物以牟利，並不受其使用之名稱而影響，是縱
    使稱為「手續費」或其他用語，均仍不失其意圖營利之本質
    ，是被告陳志坤等3 人不論與賭客對賭之輸贏結果，均從每
    口交易中抽取手續費300 元至500 元不等之利益，顯均具有
    營利之意圖。
  (二)核被告陳志坤、郭品汝、黃金杰所為，均係犯刑法第266 條
    第1 項前段賭博罪、同法第268 條前段之意圖營利供給賭博
    場所罪及後段之意圖營利聚眾賭博罪。按以自己共同犯罪之
    意思，參與實施某犯罪構成要件以外之行為，或以自己共同
    犯罪之意思，事先同謀，而由其中一部分人實施該犯罪行為
    者，均為刑法上之共同正犯。換言之，行為人如係以自己共
    同犯罪之意思參與犯罪，其所參與者縱非該犯罪構成要件之
    行為，仍無礙於共同正犯罪責之成立（最高法院92年度臺上
    字第1799號判決意旨參照）。又按共同正犯之意思聯絡，不
    限於事前有所協議，其為行為當時基於相互之認識，以共同
    犯罪之意思參與者，亦無礙於共同正犯之成立（最高法院74
    年度臺上字第681 號判決意旨參照）。再按共同正犯，係共
    同實施犯罪行為之人，在共同意思範圍內，各自分擔犯罪行
    為之一部，相互利用他人之行為，以達其犯罪之目的，其成
    立不以全體均參與實施犯罪構成要件之行為為要件；參與犯
    罪構成要件之行為者，固為共同正犯；以自己共同犯罪之意
    思，參與犯罪構成要件以外之行為，或以自己共同犯罪之意
    思，事前同謀，而由其中一部分人實行犯罪之行為者，亦均
    應認為共同正犯，使之對於全部行為所發生之結果，負其責
    任（最高法院92年度臺上字第2824號判決意旨參照）。本件
    係被告陳志坤負責總籌管理，由被告郭品汝負責聯絡客戶及
    接單，被告黃金杰負責出面承租系爭房屋作為聚眾賭博之場
    所，並提供系爭帳戶供賭客匯款支付賭金，而共同以前揭賭
    博方式與不特定賭客對賭，被告3 人均應就共同正犯間之全
    部行為所發生之結果，負共同責任。又被告3 人自99年1 月
    間起至99年4 月8 日為警查獲時止共同聚集不特定之人簽賭
    下注，並藉此抽頭牟利，此種意圖營利供給賭博場所、聚眾
    賭博之犯罪型態，本質上乃均具有反覆、延續之特質，依社
    會通念，即應屬前揭學理上所稱具有營業性之重複特質之「
    集合犯」，均應認僅成立一罪。又被告3 人所犯上開3 罪間
    ，均係基於一意圖營利聚眾賭博之犯意，達成其同一犯罪所
    為之各個舉動，應屬法律概念之一行為，其一行為觸犯上開
    3 罪名，為想像競合犯，應依刑法第55條之規定，從一重之
    意圖營利聚眾賭博罪處斷。另被告3 人供給賭博場所之犯行
    部分，雖未據起訴，然與檢察官起訴被告意圖營利聚眾賭博
    犯行、賭博犯行間有裁判上一罪之關係，應為起訴效力所及
    ，本院自得予以審判。
  (三)爰審酌陳志坤、郭品汝、黃金杰均不思依循正軌賺取金錢，
    竟共同招攬賭客以臺灣期貨加權指數為標的下注賭博，助長
    僥倖心理，聚眾賭博敗壞社會風氣，所為均非可取，惟念及
    被告3 人於本院審理時均能坦承犯行，犯後態度尚可，被告
    陳志坤為聚眾賭博之主導者，被告郭品汝、黃金杰均係受雇
    於被告陳志坤之員工，被告3 人分別參與犯罪程度，及其等
    犯罪之動機、目的、手段等一切情狀，分別量處如主文所示
    之刑，並均諭知易科罰金之折算標準。
  (四)扣案如附表所示之物，均為被告3 人所有供本件犯罪所用之
    物，業經被告3 人供承在卷（易字卷(二)第22- 23頁），基於
    共犯連帶沒收原則，應依刑法第38條第1 項第2 款之規定，
    分別於被告3 人罪刑項下均宣告沒收。
據上論斷，依刑事訴訟法第452 條、第273 條之1 第1 項、299
條第1 項前段，刑法第28條、第266 條第1 項、第268 條前段及
後段、第55條、第41條第1 項前段、第38條第1 項第2 款，刑法
施行法第1 條之1 ，判決如主文。
本案經檢察官陳鴻濤到庭執行職務
中    華    民    國   100    年    11    月     2    日
                  刑事第三庭    法  官  姚水文
上正本證明與原本無異。
如不服本判決應於收受送達後10日內向本院提出上訴書狀，並應
敘述具體理由；其未敘述上訴理由者，應於上訴期間屆滿後20日
內向本院補提理由書（均須按他造當事人之人數附繕本）「切勿
逕送上級法院」。
                                書記官  楊盈茹
中    華    民    國   100    年    11    月    4     日
附錄本案論罪科刑法條
刑法第266條
在公共場所或公眾得出入之場所賭博財物者，處1 千元以下罰金
。但以供人暫時娛樂之物為賭者，不在此限。
當場賭博之器具與在賭檯或兌換籌碼處之財物，不問屬於犯人與
否，沒收之。
刑法第268條
意圖營利，供給賭博場所或聚眾賭博者，處3 年以下有期徒刑，
得併科3千元以下罰金。